臺灣板橋地方法院民事判決　　　　　　　 96年度訴字第796號
原　　　告　丙○○
訴訟代理人　陳淑貞律師
被　　　告　甲○○
上列當事人間請求侵權行為損害賠償事件，原告提起刑事附帶民
事訴訟（96年度交附民字第163 號），經刑事庭移送前來，本院
於民國96年11月19日言詞辯論終結，判決如下：
    主      文
被告應給付原告新台幣壹拾伍萬玖仟壹佰玖拾貳元及自民國九十
五年九月十五日起至清償日止，按年息百分之五計算之利息。
原告其餘之訴駁回。
訴訟費用由被告負擔百分之十一，餘由原告負擔。
本判決第一項得假執行；但被告得以新台幣伍萬仟元為原告預
供擔保而免為假執行。
其餘假執行之聲請駁回。
    事實及理由
甲、程序方面：
一、按訴狀送達後，原告不得將原訴變更或追加他訴，但擴張或
    減縮應受判決事項之聲明者，不在此限，民事訴訟法第255
    條第1 項第3 款定有明文。
二、查本件原告提出之刑事附帶民事訴訟狀內所載訴之聲明原為
    ：被告應給付原告新台幣（下同）1,500,000 元及自起訴狀
    繕本送達翌日起至清償日止，按年息5%計算之利息。嗣於民
    國（下同）95年11月30日再向本院刑事庭提出刑事附帶民事
    訴訟準備(一)狀，加追請求機車修復費用11,400元，並將其請
    求金額擴張為1,511,400 元（按原告此部分之刑事附帶民事
    訴訟不合法，已由本院另行駁回，故以下不再論及機車修復
    費部分）。迨原告所提刑事附帶民事訴訟移送民事庭審理後
    ，原告再於96年5 月31日以民事準備(二)狀，撤回醫療費用其
    中之150 元，將請求之金額變更為1,511,250 元；96年6 月
    21日又再以民事準備(三)狀，將請求之金額變更為1,523,902
    元。核原告所為均屬應受判決事項之擴張或減縮，依上開規
    定，自應准許。
乙、實體方面：
一、原告主張：
    (一)被告於94年11月17日10時30分許，騎乘機車沿台北縣永和
      市福和橋往永和方向行駛時，為撿拾掉落於車道上之手機
      ，本應注意機車停車時，不得停放於顯有妨礙他車通行之
      處所，及行人不得在車道上任意行走阻礙交通，而依當時
      之情形，又無不能注意之情事，竟疏於注意，於其撿拾手
      機之際，將車輛隨意停放於機車道上，且衝入車道中。恰
      巧原告騎乘車牌PPJ-512 號機車行經該處，不及反應，為
      閃避被告，因而駕車失控，撞擊車道護欄，致受有骨橈尺
      骨遠端骨折，右肩峰銷骨關節錯位，左膝脛骨平台撕裂性
      骨折等嚴重傷害。被告就上開車禍之肇事責任，業經台灣
      板橋地方法院檢察署檢察官以過失傷害罪提起公訴，並經
      鈞院交通法庭判處拘役30日，如易科罰金，以300 元折算
      1 日。
    (二)原告遭被告撞傷後，經送往三軍總醫院手術治療，前後住
      院施行開放式復位及鋼釘固定手術高達5 次，至95年4 月
      4 日才拔除鋼釘。原告案發時才剛離婚不久，須獨立扶養
      2 歲小孩，加上經歷半年以上之長期醫療過程，身心痛苦
      極深，因而離患「創傷後壓力症候群」及「憂鬱症」，有
      台北市立聯合醫院忠孝院區診斷證明書上載醫師囑言：「
      個案因自身經歷車禍事件後，此項痛苦或害怕的經驗反呈
      再出現及重經歷，看車禍及聽到救護車聲音及想到騎摩托
      車就會害怕，會避免相關場景，過度警覺，須按時治療」
      可資證明。
    (三)原告應負擔之精神慰藉金、醫藥費、工作損失等民事損害
      賠償，迄今未賠償分文，爰依民法第184 、193 、195 、
      216 條規定提起本件訴訟。
    (四)被告應賠償各項金額如下：
      (1)精神慰藉金330,253元：
        被告自車禍發生後毫無悔意，於訴訟中否認原告所以提
        證據之真正，更造成原告心理及精神上之打擊，懇請鈞
        院審酌原告之態度，於精神慰藉金之部分，加重被告賠
        償之金額。
      (2)醫藥費58,803元：
        1.94年11月30日至95年8月份醫療費用46,151元。
        2.95年12月至96年6月份之骨科門診費用1,002元。
        3.96年1月3日至 96年6月 20日之復健費用1,300元。
        4.醫師建議原告服務move free （即維骨力葡萄胺）之
          費用10,350元。
      (4)工作損失1,123,596元：
        原告案發當時係從事眼鏡框之批發工作，原告先向大盤
        商品冠眼鏡批發有限公司（乙○○先生）買進鏡框，再
        轉賣給各眼鏡行，賺取其中差價利潤。案發前6 個月（
        即94年5 月至10月），原告平均每月獲利約93,633元，
        又依三軍總醫院95年3 月20日診斷證明書可證，原告宜
        休息一年（但事實上原告迄今仍無法恢復正常工作），
        故以一年之工作預期可得知利益，做為損害金額，故原
        告之損害為93,633元×12個月＝1,123,596 元。
    (五)訴之聲明：
      (1)被告應給付原告1,512,502 元（按此數額為原告請求金
        額1,523,902 元扣除已駁回之機車修理費11,400元後之
        數額）及自本件起訴狀繕本送達被告翌日起至清償日止
        按年息5%計算之利息。
      (2)原告願供擔保請准宣告假執行。
二、被告答辯：
    (一)按損害之發生或擴大，被害人與有過失者，法院得減輕賠
      償金額，或免除之，民法第217 條第1 項定有明文。查本
      件車禍之發生，原告與有過失乙節，業經鈞院95年度交簡
      字第713 號刑事簡易判決及鈞院95年度交簡上字第108 號
      刑事判決所確認，是以本件應有過失相抵之適用。
    (二)謹將原告各項請求不合之處，析列如下：
　    (1)工作損失部分：
  　　　1.原告請求工作損失之金額原先為1,123,596 元，後又
          表示減縮為486,974 元均嫌過高。
        2.原告所提由乙○○開具之估價單，筆跡均完全相同，
          顯係一次製作，且估價單之日期自94年5 月至94年10
          月，其中竟有一張「95年7 月2 日」之估價單，雖經
          原告更正為筆誤，益證上開估價單並非真正，難堪採
          信。
        3.原告就工作損失部分，迄今均未能提出扣繳憑單或工
          作證明等相關證物，足證原告並無工作所得。另原告
          雖提出行政院主計處94年度家庭收支調查報告表作為
          請求工作損失之依據，惟查上開調查報告表僅係統計
          資料之數據而已，並不得作為原告確有每年486, 974
          元收入之憑證，且原告於鈞院96年7 月12日開庭時已
          自承為低收入戶，自無適用上開調查報告表之餘地。
        4.原告援用卷附95年3 月20日診斷證明書，上載「宜休
          養壹年」，作為請求被告給付一年工作損失之依據，
          惟上開宜休養一年之依據為何？徒憑主治醫師個人主
          觀之認定，顯嫌率斷。
      (2)精神慰藉金部分：
    　　原告請求被告給付精神慰藉金330,253 元，未據其提出
        請求之計算式為何？且原告學歷為台北市南港高級工業
        職業學校肄業，目前亦無工作，加以被告甫退伍尚無固
        定工作，收入不穩定又菲薄，原告請求金額顯屬偏高，
        被告無力負擔。原告復稱因本件車禍受傷後，罹患「創
        傷後壓力症候群」「憂鬱症」等疾病，惟查依台北市立
        聯合醫院（忠孝院區）開立之診斷證明書「醫囑欄」，
        純係由原告片面主述之病症而已，並不足以證明原告罹
        患上開病症確係因本件車禍受傷所引起，兩者間並無相
        當之因果關係。
      (3)醫藥費追加部分：
  　　　原告於96年6 月21日所提準備(三)狀中，追加被告給付Mo
        ve Free （即維骨力葡萄胺）之費用10,350元，惟查三
        軍總院開立診斷證明書之時間96年6 月18日，而原告所
        提供購買上開藥品之時間則為96年6 月14日，相差有4
        日之多，足證原告係自行先購買上開藥品後再要求三總
        醫師潘如瑜照單開具診斷證明書作為請求之依據。是以
        ，原告有無服用MoveFree藥物之必要，已滋生疑義，此
        部分之請求顯屬無據。
    (三)答辯聲明：
      (1)原告之訴駁回。
      (2)如受不利判決，願供擔保請准免予假執行。
三、查原告主張被告於94年11月17日10時30分許，騎乘機車沿台
    北縣永和市福和橋往永和方向行駛時，手機不慎掉落，為撿
    拾手機，竟將車輛隨意停放於機車道上，且進入車道中，適
    有原告騎乘車牌PPJ-512 號機車行經該處，為閃避被告，因
    而駕車失控，撞擊車道護欄，致人車倒場，受有右橈尺骨遠
    端骨折、右肩峰銷骨關節錯位、左膝脛骨平台撕裂性骨折等
    傷害，被告就上開車禍之刑事責任，並經本院以95年度交簡
    字第713 號、95年度交簡上字第108 號刑事判決判處拘役30
    日，如易科罰金，以300 元折算1 日確定等情，已據原告提
    出診斷證明書影本4 紙為證，被告對之亦不爭執，復有本院
    上開刑事判決2 份在卷可稽，自堪信為真實。
四、按「因故意或過失，不法侵害他人之權利者，負損害賠償責
    任」、「不法侵害他人之身體或建康者，對於被害人因此喪
    失或減少勞動能力，或增加生活上之需要時，應負損害賠償
    責任」、「不法侵害他人之身體、健康、名譽、自由、信用
    、隱私、貞操，或不法侵害其他人格法益而情節重大者，被
    害人雖非財產上之損害，亦得請求賠償相當之金額」，民法
    第184 條第1 項、第193 條第1 項、第195 條第1 項分別定
    有明文。本件被告為撿拾掉落車道之手機，疏未注意往來車
    輛即逕自走入機車道內拾取，致原告騎乘機車煞停不及，衝
    撞護欄，而受有傷害，被告之過失行為與原告所受損害，二
    者間具有相關因果關係，是原告依前揭規定，請求被告賠償
    損害，即非無據。
五、茲就原告請求之各項損害，析述如下：
    (一)醫療費用部分：
      (1)原告主張其自94年11月30日起至95年8 月份共計支出醫
        療費用46,151元，除其中95年5 月9 日之150 元費用收
        據係原告之子翟誠吾之醫療支出，非原告支出之醫療費
        用，應予剔除外，其餘46,001元部分，已據原告提出醫
        療費用收據影本1 份為證，被告對之亦不爭執，經核該
        等費用復屬必要支出，故原告此部分之請求在46,001元
        範圍內，應予准許。
      (2)原告主張其自95年12月至96年6 月份前往骨科看診，共
        支出門診費用1,002 元，業經原告提出醫療費用收據影
        本7 紙為證，被告亦不爭執，經核該等費用復屬必要支
        出，是原告此部分之請求，應予准許。
      (3)原告主張其自96年1 月3 日起至96年6 月20日止，共支
        出復健費用1,300 元，有原告提出之收據影本2 紙為證
        ，被告復未爭執此部分費用之支出及其必要性，故原告
        此部分之請求即應准許。
      (4)原告主張其因醫師建議購買Move Free 即維骨力葡萄胺
        服用，計支出10,350元乙節，固據原告提出診斷證明書
        及統一發票影本各1 紙為證，惟被告否認有服用之必要
        性，並辯稱：原告購買時間為96年6 月14日，診斷證明
        書卻係於96年6 月18日才開立，應係原告自行購買後再
        要求醫師出具診斷證明書做為請求之依據等語。經查，
        依原告提出之診斷證明書及統一發票所示，原告購買維
        骨力葡萄胺服用在先，診斷證明書開立日期在後，確屬
        事實，且診斷證明書之醫囑欄內僅記載「建議使用口服
        Move Free 750g一天兩次」，既係「建議」，病患即有
        服用與不服用之選擇權，是以購買Move Free 即維骨力
        葡萄胺之服用自難認必要支出，此外原告就服用之必要
        性亦未提出其他證據證明，故原告此部分之請求，即不
        應准許。
      (5)綜上，原告就醫療費用之請求於48,303元範圍內，為有
        理由，應予准許，逾該數額之請求，為無理由，不應准
        許。
    (二)工作損失部分：
      (1)查原告主張其原係從事眼鏡框批發工作，向大盤商買進
        鏡框後再轉賣給各眼鏡行，賺取其中差價利潤等情，業
        經證人即批貨予原告之眼鏡批發中盤商乙○○到場證述
        明確，固堪信為真實。惟原告自陳其批貨販賣皆為現金
        交易，沒有報稅，亦無收據（見本院卷第36頁），且原
        告所提估價單影本6 紙，復僅能證明原告有向證人乙○
        ○進貨之事實，至於原告所進貨物有無實際賣出？賣出
        價款為何？獲利抑或虧損等情，均無從由估價單及證人
        乙○○之證詞得到證明。再徵諸本院調得之稅務電子閘
        門財產所得調件明細表，原告於94年、95年度均無任何
        薪資或所得收入，名下僅有汽車1 輛，是原告主張其從
        事眼鏡框批發平均每月獲利約93,633元乙節，顯乏所據
        ，難予採信。
      (2)本院審酌原告雖未能就其工作所得，舉證以實其說，然
        原告既係有工作能力之人，亦有從事眼鏡框批發工作之
        事實，在此情形下，以本件事故發生時行政院勞工委員
        會公布之基本工資每月15,840元做為原告工作所得，應
        屬適當。而原告因本件事故受傷部位為右肩關節、右腕
        關節及左膝關節，骨折處雖已癒合，但自骨癒合後，需
        長期復健（1 年左右），始能恢復受傷前70% 之工作能
        力，已據本院向國防醫學院三軍總醫院函查明確，有該
        院96年6 月8 日集逵字第0960009013號函在卷可稽，原
        告主張其因受傷致1 年無法工作，即屬無據，是原告於
        1 年期間因傷無法工作之損失應為190,080 元【計算式
        ：15,840元×12月＝190,080 元】。逾上開數額之請求
        ，則屬無據，不應准許。
    (三)精神慰藉金部分：
      查原告因本件車禍受有右橈尺骨遠端骨折、右肩峰銷骨關
      節錯位、左膝脛骨平台撕裂性骨折等傷害，且原告自經歷
      本件車禍事件後，此項痛苦或害怕的經驗反呈再出現及重
      經歷，看車禍及聽到救護車聲音及想到騎摩托車就會害怕
      ，會避免相關場景，過度警覺，經診斷後認罹患「創傷後
      壓力症候群」及「憂鬱症」，有原告提出之診斷證明書在
      卷為憑，堪認原告主張其因此肉體、精神受有痛苦，要非
      無據。本院斟酌原告受害程度，以及原告自陳高工肄業，
      本件車禍前原為眼鏡中盤批發商；被告自陳為世新大學畢
      業，甫退伍，目前無工作，名下有父母購置之房屋及土地
      各1 筆；暨本院依職權調取兩造稅務電子閘門財產所得調
      件明細表得悉：原告於94年、95年度均無任何薪資或所得
      收入，名下僅有西元1988年出廠之福特汽車（排汽量1498
      CC），被告名下除有房屋及土地各1 筆外，94年度、95年
      度薪資及執行業務所得分別為37,793元及3,705 元等一切
      情狀，認原告請求給付精神慰藉金330,253 元，容屬過高
      ，應予核減為80,000元，方屬適當。逾上開數額之請求，
      為無理由。
    (四)綜上，原告因本件車禍所受損害共計318,383 元【計算式
      ：48,303元（醫療費）＋190,080 元（工作損失）＋80,0
      00元（精神慰藉金）=318,383元】。
六、又損害之發生或擴大，被害人與有過失者，法院得減輕賠償
    金額或免除之，民法第217 條第1 項定有明文。經查，本件
    車禍固係因被告為撿拾掉落車道之手機，疏未注意往來車輛
    即逕自走入機車道內拾取所肇致，惟原告當時既係將所騎機
    車停靠於旁後才走入車道內拾取，則自後同向騎乘機車而來
    之原告，若能確實注意車前狀況，理應就此有所警覺，採取
    必要之措施，當不致猝不及防，是原告顯有疏未注意車前狀
    況之情事，就本件車禍之發生同有過失。被告抗辯原告就本
    件車禍之發生亦有過失，請求依上開規定，減輕賠償金額，
    洵屬可採。本院審酌兩造構成肇事原因之輕重結果、過失程
    度，認原告與被告就事故之發生，應各負50% 之過失責任，
    而減免被告50% 的責任，減免後應賠償原告之金額為159,19
    2 元【計算式：318,383-（318,383 ×50%）=159,192 ，元
    以下四捨五入】。
七、綜上所述，原告依侵權行為法律關係，請求被告賠償159,19
    2 元及自起訴狀繕本送達翌日即95年9 月15日起至清償日止
    ，按年息5%計算之利息，為有理由，應予准許。逾上開範圍
    之請求，為無理由，應予駁回。
八、兩造均陳明願供擔保，聲請宣告假執行及免為假執行。經核
    原告勝訴部份，原告雖陳明願供擔保，但因係所命給付金額
    未逾500,000 元之判決，爰由本院依民事訴訟法第389 條第
    1 項第5 款規定依職權宣告之，而毋庸命原告供擔保，並就
    被告之聲請另酌定相當之擔保金額准許之。至原告敗訴部分
    ，其假執行之聲請則因訴之駁回而失所依附，應併予駁回。
九、本件事證已臻明確，兩造所為之其他主張、陳述並所提之證
    據，經審酌後，均認與判決結果無礙，不再一一論述，併此
    敘明。
十、訴訟費用負擔之依據：民事訴訟法第79條。
中　　華　　民　　國　　96　　年　　12　　月　　3 　　日
                  民事第二庭    法　官　程怡怡
以上正本，係照原本作成。
如對本判決上訴，須於判決送達後20日內向本院提出上訴狀
中　　華　　民　　國　　96　　年　　12　　月　　7 　　日
                                書記官　華海珍
